【裁判字號】    96,易,5150
【裁判日期】    970715
【裁判案由】    竊盜
【裁判全文】
臺灣臺中地方法院刑事判決              96年度易字第5150號
公  訴  人  臺灣臺中地方法院檢察署檢察官
被      告  戊○○
上列被告因竊盜案件，經檢察官提起公訴（九十六年度偵字第二
○七二九號），本院判決如下：
    主  文
戊○○所犯如附表編號一至四所示之竊盜罪，均累犯，各處如附
表編號一至四所示之主刑。應執行有期徒刑壹年肆月。如附表編
號五至七被訴竊盜部分，均無罪。
    事  實
一、戊○○於民國九十一年間因違反妨害兵役治罪條例、竊盜等
    案件，分別經國防部中部地方軍事法院及本院以九十一年度
    易字第五三○號判處有期徒刑一年、十月確定，經臺灣臺中
    地方法院檢察署檢察官聲請定應執行刑而由本院裁定應執行
    有期徒刑一年八月，甫於九十二年八月五日因縮刑期滿而執
    行完畢。詎仍不知悔改，竟基於意圖為自己不法之所有，於
    如附表編號一至四所示之時間、地點，利用被害人忙於經營
    店鋪生意而疏於防範之際，以徒手竊取如附表編號一至四所
    示被害人乙○○等人之物品（詳細竊取時間、地點、被害人
    及竊得物品均詳如附表編號一至四所示，上揭四行為所涉侵
    入住宅及建築物部分均未據告訴）。嗣於九十六年七月十七
    日十六時五十一分許，戊○○在有偵查權限之人知悉上揭犯
    行之前，主動向臺中市警察局豐原分局自首始悉上情。
二、案經臺中縣警察局豐原分局報告臺灣臺中地方法院檢察署檢
    察官偵查起訴。
    理  由
壹、有罪部分：
一、證據能力之說明：
    按刑事訴訟法第一百五十九條之五規定：「（第一項）被告
    以外之人於審判外之陳述，雖不符前四條之規定，而經當事
    人於審判程式同意作為證據，法院審酌該言詞陳述或書面陳
    述作成時之情況，認為適當者，亦得為證據。（第二項）當
    事人、代理人或辯護人於法院調查證據時，知有第一百五十
    九條第一項不得為證據之情形，而未於言詞辯論終結前聲明
    異議者，視為有前項之同意。」，其立法意旨在於傳聞證據
    未經當事人之反對詰問予以核實，原則上先予排除，惟若當
    事人已放棄詰問或未聲明異議，基於證據資料愈豐富，愈有
    助於真實發現之理念，且強化言詞辯論原則，法院自可承認
    該傳聞證據例外擁有證據能力。經查，本案證人乙○○、己○○、丁○○及丙○○○於警詢中之陳述，性質上屬傳聞證
    據，惟經被告戊○○於本院九十七年六月二十四日行審理程
    式時，對上開證據表示沒有意見，同意作為證據（見本院審
    理卷，第六五頁反面），又本院審酌上開言詞陳述或書面陳
    述作成時之情況，查無其他不法之情狀，足認為得為本案之
    證據，依刑事訴訟法第一百五十九條之五之規定，有證據能
    力，合先敘明。
二、訊據被告戊○○對於如附表編號一至四所示之時間、地點，
    竊取如附表編號一至四所示之被害人乙○○、己○○、彭東
    荿、丙○○○等人之皮包財物等情，業經其於警詢及本院審
    理時坦承不諱，核與被害人乙○○、己○○、丁○○、丙○○○分別於警詢中指述之情節相符，並經證人己○○、乙○○指認無訛，足認被告之自白與事實相符，本件事證明確，
    被告上開竊盜之犯行，洵堪認定。
三、核被告戊○○就如附表編號一至四所為各係犯刑法第三百二
    十條第一項之竊盜罪。被告所犯上開四次竊盜罪，犯意各別
    ，行為互殊，應分論併罰。另本件被告戊○○係在有偵查權
    限之人知悉犯罪人之前，主動向員警陳明上揭附表編號一至
    四之犯罪，有臺中縣警察局豐原分局偵查隊員警王志槐職務
    報告在卷可按，被告係對於未發覺之罪自首而接受裁判，爰
    依刑法第六十二條前段之規定，就上揭各罪均減輕被告之刑
    。另被告前因違反妨害兵役治罪條例、竊盜等案件，分別經
    國防部中部地方軍事法院及本院判處有期徒刑一年、十月確
    定，經臺灣臺中地方法院檢察署檢察官聲請定應執行刑而由
    本院裁定應執行有期徒刑一年八月，甫於九十二年八月五日
    因縮刑期滿而執行完畢之事實，有臺灣高等法院被告前案紀
    錄表、刑案資料查詢紀錄表各一份附卷可稽，被告前受有期
    徒刑執行完畢後，五年以內故意再犯本件有期徒刑以上之四
    罪，均為累犯，各應依刑法第四十七條第一項之規定加重其
    刑。並均先加後減之。爰審酌被告有上述犯罪紀錄，素行不
    佳，多次竊盜他人財物，其惡性非輕，惟犯罪手段尚屬平和
    、所生危害非鉅及犯後坦承犯行，態度良好，並參斟被告前
    因竊盜案件，經本院以九十一年度易字第五三○號判處有期
    徒刑十月之刑度及情節等一切情狀，分別量處如主文所示之
    刑，並定其應執行之刑。
貳、無罪部分：
一、公訴意旨另以：被告戊○○復意圖為自己不法之所有，於如
    附表編號五至七所示之時間、地點，利用被害人忙於經營店
    鋪生意而疏於防範之際，以徒手竊取如附表編號五至七所示
    被害人甲○○○等人之物品，因認被告涉有刑法第三百二十
    條第一項之竊盜罪嫌。
二、按犯罪事實應依證據認定之，無證據不得認定犯罪事實；不
    能證明被告犯罪或其行為不罰者，應諭知無罪之判決，刑事
    訴訟法第一百五十四條第二項及第三百零一條第一項分別定
    有明文；再者，認定不利於被告之事實，須依積極證據，茍
    積極證據不足為被告不利事實之認定時，即應為有利於被告
    之認定，更不必有何有利之證據；又認定犯罪事實所憑之證
    據，雖不以直接證據為限，間接證據亦包括在內；然而無論
    為直接證據或間接證據，其為訴訟上之證明，須於通常一般
    人均不致有所懷疑，而得以確信其為真實之程度者，始得據
    為有罪之認定（最高法院三十年上字第八一六號、七十六年
    臺上字第四九八六號判例參照）。又檢察官就被告犯罪事實
    ，應負舉證責任，並指出證明之方法，刑事訴訟法第一百六
    十一條第一項定有明文。因此，檢察官對於起訴之犯罪事實
    ，應負提出證據及說服之實質舉證責任。倘其所提出之證據
    ，不足為被告有罪之積極證明，或其指出證明之方法，無從
    說服法院以形成被告有罪之心證，基於無罪推定之原則，自
    應為被告無罪判決之諭知（最高法院九十二年臺上字第一二
    八號判例參照）。又按被告之自白不得作為有罪判決之唯一
    證據，仍應調查其他必要之證據，以察其是否與事實相符，
    刑事訴訟法第一百五十六條第二項定有明文。是以，被告雖
    已自白，仍應調查其他必要之證據，以察其是否與事實相符
    。立法目的仍欲以補強證據擔保自白之真實性；亦即以補強
    證據之存在，藉之限制自白在證據上之價值。而所謂補強證
    據，則指除該自白本身外，其他足資以證明自白之犯罪事實
    確具有相當程度真實性之證據而言。雖其所補強者，非以事
    實之全部為必要，但亦須因補強證據與自白相互利用，而足
    使犯罪事實獲得確信者，始足當之（最高法院九十四年臺覆
    字第十號判例意旨可資參照）。
三、本件公訴人認被告戊○○涉有如附表編號五至七所示之竊盜
    犯行，係以被告於警詢中之自白為其依據，經查：被告雖於
    警詢及本院審理時均坦承有如附表編號五至七所示之竊盜犯
    行，惟依前開法條及判例意旨之說明，被告之自白不得作為
    有罪判決之唯一證據，仍須有補強證據，以擔保自白之真實
    性。然依證人即如附表編號五所示之被害人甲○○○於警詢
    時陳稱並不知有東西失竊一情，是被告是否確有為如附表編
    號五所示之竊盜犯行即有疑義，至如附表編號六至七所示之
    竊盜犯行，公訴人更僅以被告之自白為唯一證據而無提出其
    他足資補強之證據。是以，前開被告自白既無其他補強證據
    足資佐證，則依前開之說明，自不得僅以被告自白，即為被
    告有罪之認定。則本案此部分檢察官既不能提出其他補強證
    證足資佐證被告自白之真實，證明被告確有上述竊盜犯行，
    而使本院無庸置疑之確信心證，則本案此部分依罪疑唯有利
    於被告原則，即應對被告為有利之認定。
四、綜上所述，本案如附表編號五至七所示之竊盜罪部分，僅有
    被告自白並無其他補強證據足資佐證，亦難僅以被告自白即
    為被告有罪之認定。準此，公訴人所提出之證據或所指出之
    證明方法，尚不足為被告有罪之積極證明，或說服本院形成
    被告有罪之心證，本案此部分複查無其他積極證據，足資證
    明被告有如公訴人所指訴竊盜之犯行，既不能證明被告犯罪
    ，依據前開說明，此部分自應諭知為無罪之判決。
據上論斷，應依刑事訴訟法第二百九十九條第一項前段、第三百
零一條第一項，刑法第三百二十條第一項、第四十七條第一項、
第五十一條第五款、第六十二條前段，刑法施行法第一條之一第
一項、第二項前段，判決如主文。
本案經檢察官郭景東到庭執行職務
中    華    民    國    97    年    7      月   15    日
                  刑事第十一庭   法  官  林慶郎
以上正本證明與原本無異。
如不服本判決，應於收受送達後十日內向本院提出上訴書狀（應
敘述具體理由並附繕本）。
上訴書狀如未敘述理由，應於上訴期間屆滿後二十日內補提理由
書於本院。
                                 書記官  曾仁勇
中    華    民    國    97    年    7      月   15    日
附錄本案論罪科刑法條：
中華民國刑法第320條
（普通竊盜罪、竊佔罪）
意圖為自己或第三人不法之所有，而竊取他人之動產者，為竊盜
罪，處 5 年以下有期徒刑、拘役或 5 百元以下罰金。
意圖為自己或第三人不法之利益，而竊佔他人之不動產者，依前
項之規定處斷。
前二項之未遂犯罰之。
附表：
┌──┬──────┬──────┬───────┬────┬─────────┬───────┐
│編號│主文        │竊取時間    │竊取地點      │被害人  │竊取物品          │備註          │
├──┼──────┼──────┼───────┼────┼─────────┼───────┤
│一  │有期徒刑伍月│九十六年六月│臺中縣豐原市社│乙○○  │皮包一個（內含現金│被害人警詢筆錄│
│    │            │三日二十時許│興三街與五街口│        │新臺幣約一萬一千元│及指認相片    │
│    │            │            │之檳榔攤      │        │、金飾一批約價值七│              │
│    │            │            │              │        │千餘元、證件等物）│              │
├──┼──────┼──────┼───────┼────┼─────────┼───────┤
│二  │有期徒刑伍月│九十六年六月│臺中縣神岡鄉豐│己○○  │皮包一個（內含現金│被害人警詢筆錄│
│    │            │二十二日六時│社路三三號之早│        │新臺幣約二千三百元│及指認相片    │
│    │            │許          │餐店          │        │、證件等物）      │              │
├──┼──────┼──────┼───────┼────┼─────────┼───────┤
│三  │有期徒刑伍月│九十六年七月│臺中縣豐原市忠│丁○○  │皮包一個（內含現金│被害人警詢筆錄│
│    │            │一日十四時許│孝街（起訴書附│        │新臺幣約三百元、行│              │
│    │            │            │表誤載為忠孝路│        │動電話一具等物）  │              │
│    │            │            │）七九巷四八號│        │                  │              │
│    │            │            │之國術館      │        │                  │              │
├──┼──────┼──────┼───────┼────┼─────────┼───────┤
│四  │有期徒刑伍月│九十六年七月│臺中縣豐原市中│丙○○○│現金新臺幣約三千元│被害人警詢筆錄│
│    │            │四日十八時許│興路今日市場三│        │                  │              │
│    │            │            │一號之香燭店  │        │                  │              │
├──┼──────┼──────┼───────┼────┼─────────┼───────┤
│五  │無罪        │九十六年六月│臺中縣豐原市三│甲○○○│現金新臺幣約八百元│被害人警詢時稱│
│    │            │中旬某日中午│豐路九○一號之│        │                  │不知遭竊      │
│    │            │時許        │麵店          │        │                  │              │
├──┼──────┼──────┼───────┼────┼─────────┼───────┤
│六  │無罪        │九十六年六月│臺中縣豐原市三│不詳    │現金新臺幣約二百元│無被害人筆錄或│
│    │            │底某日下午時│豐路一五○號之│        │                  │相關證據資料  │
│    │            │許          │百葉窗店      │        │                  │              │
├──┼──────┼──────┼───────┼────┼─────────┼───────┤
│七  │無罪        │九十六年七月│臺中縣豐原市成│庚○○  │皮包一個（內含現金│無被害人筆錄或│
│    │            │六日十六時三│功路六一二巷二│        │新臺幣約五千元、證│相關證據資料  │
│    │            │十分許      │○號之理髮店  │        │件、信用卡等物）  │              │
└──┴──────┴──────┴───────┴────┴─────────┴───────┘


司法院資訊處製作；財團法人民間司法改革基金會備份。
